最高法院刑事判決　　　　　　　　　 111年度台上字第1887號
上　訴　人　潘廣蔚
上列上訴人因違反毒品危害防制條例案件，不服臺灣高等法院中
華民國110年11月30日第二審判決（110年度上訴字第1994號，起
訴案號：臺灣臺北地方檢察署109年度偵字第6046、11815號，10
9年度毒偵字第1055號），提起上訴，本院判決如下：
    主  文
上訴駁回。
    理  由
壹、原判決附表編號1、3部分：
一、按刑事訴訟法第377 條規定，上訴於第三審法院，非以判決
    違背法令為理由，不得為之。是提起第三審上訴，應以原判
    決違背法令為理由，係屬法定要件。如果上訴理由書狀並未
    依據卷內訴訟資料，具體指摘原判決不適用何種法則或如何
    適用不當，或所指摘原判決違法情事，顯與法律規定得為第
    三審上訴理由之違法情形，不相適合時，均應認其上訴為違
    背法律上之程式，予以駁回。
二、本件原審審理結果，認上訴人潘廣蔚有如原判決附表（下稱
    附表）編號1、3所示分別販賣第二級毒品甲基安非他命予黎
    文政、許明德之犯行明確，因而撤銷第一審關於上開部分之
    科刑判決，改判仍論處上訴人民國109年1月15日修正，同年
    7月15日施行前之毒品危害防制條例第4條第2 項之販賣第二
    級毒品共2 罪刑，並為相關沒收、沒收追徵之諭知。已詳述
    其認定犯罪事實所憑之證據及理由。
三、採證認事，係事實審法院之職權，其對證據證明力所為之判
    斷，如未違背經驗法則與論理法則，復已敘述其憑以判斷之
    心證理由，即不能任意指為違法。又刑事訴訟法所稱依法應
    於審判期日調查之證據，係指與待證事實有重要關係，在客
    觀上顯有調查必要性之證據而言，故其範圍並非漫無限制。
    若係業經調查之證據，或所欲證明之事項已臻明瞭，自均欠
    缺其調查之必要性。原判決依憑上訴人之部分供述，佐以黎
    文政於偵訊中所為：其於108 年12月22日與上訴人在其住處
    附近見面，並以新臺幣（下同）1,000元向上訴人購買約0.5
    公克之甲基安非他命，當場一手交錢一手交貨，其係單純找
    上訴人買毒品之證詞，及卷附通訊監察譯文、第一審勘驗筆
    錄等證據資料，詳加研判，認定上訴人有附表編號1 所示販
    賣毒品予黎文政之犯行等情；並說明黎文政於第一審雖翻異
    前陳，改稱：其於偵訊時精神混亂。實情係當時上訴人明確
    告知毒品不用錢，亦未取走其放在桌上之1,000 元等語，如
    何係迴護上訴人之詞，不足為憑；又何以認定上訴人有營利
    之意圖；以及上訴人否認犯行之辯解，如何不足採信等旨。
    經核係合乎推理之邏輯規則，尚非原審主觀之推測，與證據
    法則並不相違背。又查上訴人於原審雖以趙芳富當天亦在場
    ，可證明其係轉讓，而非販賣毒品予黎文政等情，聲請傳喚
    趙芳富。惟原判決已詳敘認定上訴人有上開犯行所憑之證據
    及理由，復敘明黎文政未曾證稱當天趙芳富在場，而其所稱
    商請上訴人協助瞭解其債務人「小會」之經濟狀況等詞，亦
    與上訴人所辯：黎文政與趙芳富一起收帳，黎文政同意其應
    得該份款項先給趙芳富云云不符，因本件事證已明，無傳喚
    趙芳富調查之必要等旨，即已敘明不為無益調查之理由，自
    不能指為有應於審判期日調查之證據而未予調查之違法。況
    查上訴人於案發當天與黎文政見面前，未曾提及要偕趙芳富
    同往，黎文政甚且傳送「忘了請你代為轉達給阿富、請他明
    天記得早上10：10在地方見面」內容之簡訊予上訴人，此有
    通訊監察譯文在卷可參。倘趙芳富當天要與上訴人同至黎文
    政住處，黎文政何須傳送上開簡訊？益徵原審認趙芳富當天
    未在場，而未為無益之調查，並無調查職責未盡之違法。上
    訴意旨以上訴人於電話中向黎文政稱：「我現在過去跟人會
    合，再過去你那齁」，乃係先與趙芳富會合，再同至黎文政
    住處，顯然當時趙芳富在場為由，指摘原審未予傳喚，有調
    查職責未盡之違法云云，難認是合法之第三審上訴理由。
四、卷查，上訴人先後於108 年11月8日及同年月28日，各轉帳2
    萬8千元暨1萬元至戴于森帳戶等情，固有交易明細暨中國信
    託商業銀行股份有限公司函在卷可參。惟上訴人前未曾陳稱
    該2 筆款項所購買毒品之數量為17公克。而上訴人於警詢則
    明確供稱：其以約2萬3千元或2萬4千元之價格，向戴于森購
    買甲基安非他命17公克等語，且始終未曾主張上開供述有誤
    。則原判決依憑上訴人警詢之前揭陳述，計算其購買甲基安
    非他命之價格，並以其進價低於與許明德約定之交易價格，
    以及佐以上訴人與許明德僅為朋友關係，並非至親，又無特
    殊深厚情誼，當無甘冒遭查獲重罰之重大風險，為許明德奔
    走交付毒品，而無賺取轉手間價差利潤之理等情，認定上訴
    人主觀上有營利之意圖。其說明、審認與卷存訴訟資料相符
    ，論斷亦無違背證據法則，並無上訴意旨所指與卷內事證不
    符之違法可言。
五、其餘上訴意旨，經核亦係就證據之證明力或原審已說明論斷
    之事項為爭執，殊非適法之上訴理由。綜上，應認本件關於
    附表編號1、3部分之上訴，均不合法律上之程式，皆予以駁
    回。
貳、附表編號2部分：
    查第三審上訴書狀，應敘述上訴之理由，其未敘述者，得於
    提起上訴後20日內補提理由書於原審法院，已逾上述期間，
    而於第三審法院未判決前仍未提出上訴理由書狀者，第三審
    法院應以判決駁回之，刑事訴訟法第382條第1項、第395 條
    後段規定甚明。本件上訴人因違反毒品危害防制條例案件，
    不服原審判決，於110 年12月24日提起上訴，惟揆其所提出
    之刑事上訴理由狀，僅就附表編號1、3之販賣毒品犯行部分
    敘述其不服之理由，就編號2 之販賣毒品犯行部分，則未敘
    述理由，迄今逾期已久，於本院未判決前仍未提出。依上開
    規定，其此部分之上訴自非合法，應併予駁回。
據上論結，應依刑事訴訟法第395條，判決如主文。
中    華    民    國   111    年    5     月    5     日
                  刑事第三庭審判長法  官  徐  昌  錦  
                                  法  官  林  恆  吉  
                                  法  官  林  海  祥  
                                  法  官  侯  廷  昌  
                                  法  官  江  翠  萍  
本件正本證明與原本無異
                                  書記官
中    華    民    國   111    年    5     月    11    日